【裁判字號】    90,自,38
【裁判日期】    901217
【裁判案由】    詐欺
【裁判全文】
臺灣新竹地方法院刑事裁定                      九十年度自字第三八號
    自  訴  人  甲○○
    被      告  乙○○
    選任辯護人  陳由銓律師
右列被告因詐欺案件，經自訴人提起自訴，本院裁定如左：
    主  文
自訴駁回。
    理  由
一、按法院或受命推事於自訴案件第一次審判期日前訊問及調查結果，如認為案件有
    刑事訴訟法第二百五十二條至第二百五十四條之情形者，得以裁定駁回其自訴，
    同法第三百二十六條第三項定有明文。又按犯罪事實應依證據認定之，無證據不
    得推定其犯罪事實，刑事訴訟法第一百五十四條定有明文。而認定不利於被告之
    事實，須依積極證據，茍積極證據不足為不利於被告事實之認定時，即應為有利
    於被告之認定，更不必有何有利之證據，最高法院三十年上字第八一六號○號著
    有判例可資參照。
二、本件自訴意旨略稱：自訴人甲○○於民國八十九年十一月間，因需購買土地開設
    機車行，經由土地仲介人劉騰荃介紹向被告乙○○購買新竹縣竹北市○○○段第
    一○五二之二號土地（以下簡稱系爭土地）面積四十平方公尺，被告乙○○並保
    證該土地確實可供建築之用，自訴人乃陷於錯誤於八十九年十一月二十七日與被
    告訂立買賣契約，給付被告新台幣（下同）一百一十萬元，並由被告將土地移轉
    登記於自訴人之配偶童桂娥名下。嗣經向新竹縣政府工務局查詢，自訴人始知系
    爭土地為法定空地不得建築建物，因而發現被告涉犯詐欺犯行云云
三、訊據被告乙○○堅詞否認有何詐欺犯行，辯稱，有告訴自訴人系爭土地是法定空
    地不能建築建物，因自訴人表示伊要搭蓋鐵皮違建而已，所以才出售，嗣因附近
    住家抗議，不能搭蓋違建，自訴人始反悔不願購買等語。經查：
（一）系爭土地為法定空地，而自訴人與被告於八十九年十一月二十七日在代書黃素
      定處訂立買賣契約，並八十九年十二月二十日移轉登記於自訴人配偶童桂娥名
      下之事實，有土地登記謄本影本、土地買賣契約書影本及新竹縣政府工務局九
      十年五月二十一日九○工建字第一九四九五號函影本在卷可證。
（二）雖系爭土地為法定空地已如上述，然本案應審究之處乃為被告是否有使用詐術
      使自訴人陷於錯誤認為系爭土地可供建築之用。然本件除自訴人之指訴外，並
      無其他證據可證明被告有施用詐術，使自訴人相信上開土地可供建築之用。且
      依據系爭土地之土地謄本記載，公告地價為每平方公尺五萬五千元，土地面積
      為四十平方公尺，如以公告地價計算總價應為二百二十萬元。依據一般常情，
      為減少買賣增值稅之課徵，土地所有權人在申報地價時，均會低報，以致所核
      定之公告地價均較市價為低，罕見市價較公告地價為低者。然本件土地買賣契
      約之總價為一百一十萬元，約僅有公告地價之二分之一。且經本院調閱本院九
      十年度訴字第三三六號自訴人與被告間之損害賠償民事案件卷宗第四十七頁照
      片，系爭土地面臨雙向各二線道之道路，且附近工商繁榮，自訴人之住址為新
      竹縣竹北市○○○路距離系爭土地甚近，對於當地繁榮景況更是知之甚稔，系
      爭土地苟非法定空地，無法供建築之用，豈有以低於公告地價出售之理？而自
      訴人以不合理之低價購入系爭土地，而陳稱被告保證可供建築之用，不知該土
      地為系爭空地云云，實啟人疑竇。
（三）又自訴人於上開民事事件中坦認於繳交尾款，有請本件土地辦理登記之代書黃
      素定前去詢問建築師可否建築房屋等語（上開民事卷第六十四頁），而代書黃
      素定亦於上開民事事件中證述確實有向建築師查證，並證稱，於第二次付款時
      ，被告有說不買就算了等語（同上開民事卷宗第三十四頁）。本件買賣契約既
      有專業之代書黃素定代理辦理登記，黃素定更不可能不告知自訴人其所購之土
      地價金低於公告地價二分之一之不合常情之處。而自訴人知其所購之土地價金
      不合常情，應會清查該土地之狀況，斷無草率購買之理，其卻仍購買之，其應
      已是對於土地狀況明瞭無訛，而事後仍指稱，被告向伊保證該土地可供建築之
      用云云，要難採信。且證人黃素定亦證稱，自訴人於購買時是說要蓋鐵皮屋等
      語，與被告上開所辯自訴人原是要購買土地搭蓋違建相符，被告上開辯解，尚
      非全然不可採信。且被告於自訴人第二次付款時有告知自訴人可以解除契約不
      買等語。苟被告有詐欺自訴人之意圖，則當無同意自訴人可以解除契約之理。
      故被告並無不法所有之意圖。又本件之自訴人與被告於九十年八月二十三日達
      成和解，被告同意賠償自訴人二百五十萬元，由自訴人土地返還被告，有和解
      書在卷可參。亦徵，被告應無為自己不法所有之意圖。
四、綜上所陳，被告所為與詐欺罪之構成要件不符，尚難以詐欺罪之罪責相繩。此外
    ，復查無其他積極之證據可證被告有自訴人所指之詐欺犯行，是認被告之犯罪嫌
    疑不足，應以裁定駁回其自訴，
據上論斷，應依刑事訴訟法第三百二十六條第三項、第二百五十二條第十款裁定如主
文。
中      華      民      國    九十      年     十二     月     十七     日
                                臺灣新竹地方法院刑事第二庭
          法  官    黃  珮  禎
右正本證明與原本無異。
如不服本裁定，應於裁定送達後五日內向本院提出抗告狀。
                                      書記官    汪  淑  菁
中      華      民      國    九十      年     十二     月     十七     日


司法院資訊處製作；財團法人民間司法改革基金會備份。
